【裁判字號】    89,判,1913
【裁判日期】    890615
【裁判案由】    戶政
【裁判全文】
行  政  法  院  判  決                          八十九年度判字第一九一三號
    原      告  甲○○
    被      告  臺北市政府
右當事人間因戶政事件，原告不服行政院中華民國八十八年五月十日台八十八訴字第
一八○六七號再訴願決定，提起行政訴訟，本院判決如左︰
    主  文
原告之訴駁回。
    事  實
緣原告於民國八十六年三月二十二日檢具大陸地區魯山縣政協文史委員會收藏之閩豫
林氏近支宗譜」影本，申請更正戶籍登記出生年月日二十二年十一月五日為二十三年
十二月十一日，經被告否准所請。原告訴經內政部台內訴字第八七○二四一三號訴
願決定將原處分撤銷，由被告另為適法之處分。被告以八十七年四月二十一日府民四
字第八七○一二六五四○○號函，仍否准所請。原告不服，循序提起行政訴訟，茲摘
兩造訴辯意旨於次：
原告起訴意旨及補充理由略謂：一、當事人所持文件，係大陸公證人依據中共「中國
人民政治協商會議，魯山縣委員會、文史資料委員會」所提供的「閩豫林氏近支宗譜
」第八，有關當事人之記載，經該委員會考據蓋章背書屬實。二、台北市政府、內
政部皆以族譜為私文書，不具公信力，不予採認；即令經任何機關蒐集建檔亦不能改
變其性質。是項族譜非但為官方建檔蒐藏，且經該有關機關考證背書，確認它是西元
一九四六（民國三十五年）所出版，有關當事人之記載屬實。戶政機關實無不能採認
之理由，而內政部對背書文字避而不談，只以一句「私文書不因任何機關建檔蒐藏而
改變其性質已嫌草率」，即再訴願決定予以維持，亦有未妥。三、所謂私文書不具公
信力，只是一個原則；並不能規範所有特殊事件，否則「結婚證書」又作何解﹖準此
推論，關鍵不在公文書、私文書，亦不在其可變不可變。作為一項證物，要看其能否
產生證明力。常見一根毛髮可以判決一個人之死罪，一部被官方文獻單位建檔蒐藏之
宗譜，且經官方考證背書屬實，竟不能為戶政機關所採信，尚有何公正法理可言。四
、在認知方法，一個「真」的存在，絕不因主觀的不承認會成「假」；一如中華民國
在台灣的存在是個事實，絕不因中共之不願承認而會消失。本案無論實際證據及程序
均為真實，有任何懷疑歡迎有關單位行文大陸再作確認。五、被告答辯書之謬誤之處
：被告把政協的一個下屬單位－－文史資料委員會，說成是一份非官方的雜誌。這完
全是被告的想像，臆測和無根的枉斷。「文史資料委員會」顧名思義，已足以說明其
性質及職掌。公務員在此情況下，實不宜再去鑽牛角尖刁難百姓。換一角度言，假定
文史資料不是雜誌。假定文史資料委員會有權職掌該（宗譜）項資料，也有權考據、
鑑定這項資料。請問，是否意味可予採認了呢﹖若然，豈不動搖了「私文書不因任何
機關建檔收蒐而改變其性質」之前題了嗎﹖若不然，連篇答辯說什麼「政協雖為官方
機關．．．，非官方雜誌．．．前項證明文件雖經魯山縣政協文史委員會註明原告出
生年月日屬實．．．」等等，豈不都無意義的廢話了嗎﹖綜前所陳，原告所提示之證
物，是經「國家」（中共）鑑定認可，再經法定程序公證、驗證後之產物，公信力絕
不容置疑。請鈞院行言詞辯論程序，並撤銷一再訴願決定及原處分等語。
被告答辯意旨略謂︰大陸政協雖屬官方機構，惟『××縣政協文史資料』，乃屬非官
方之雜誌。另依內政部八十七年三月二十六日台（八七）內戶字第八七○三三四○號
函釋：「家譜係私文書，非更正戶籍登記出生年月日辦法規定可採認之證件，故不因
其存檔於任何機關或私人機構而改變其性質，本案仍請依更正戶籍登記出生年月日辦
法規定核處。」前揭證明文件雖經「魯山縣政協文史委員會」註明原告出生年月日屬
實。惟該政協權責得否職掌考據、鑑定此建檔收藏之宗譜據以認定其真實性而予以認
證﹖及經該魯山縣政協加註認證之私文書，其私文書性質是否就能轉換具有公文書之
效力，不無疑義。據此，被告自難依更正戶籍登記出生年月日辦法第三條第一項第六
款規定：「其他機關核發之證明文件。」予以採認。從而被告以八十七年四月二十一
日府民四字第八七○一二六五四○○號函通知原告請另提有關證明文件再行核辦，並
無不當。綜上所述，被告之處分及訴願、再訴願決定機關之決定均無違誤或不當，原
告之訴應為無理由，請判決駁回等語。
    理  由
按「戶籍登記之出生年月日因申請人申報錯誤者，當事人、原申請人或利害關係人向
戶籍所在地戶政事務所申請更正登記，應提出左列證明文件之一：．．．六、其他機
關核發之證明文件。以其發證日期或資料建立日期較在臺初次登記戶籍之證件發證日
期先者為限。但發證日期較在臺初次登記戶籍之證件發證日期為後者，應檢附資料建
立日期較在臺初次登記戶籍之證件發證日期為先之有關機關檔存原始資料影本。」為
更正戶籍登記出生年月日辦法第三條第一項第六款所規定。本件原告於八十六年三月
二十二日檢具大陸地區魯山縣政協文史委員會收藏之「閩豫林氏近支宗譜」影本，申
請更正戶籍登記出生年月日，被告以其經內政部八十七年三月二十六日台內戶字第
八七○三三四○號函示，家譜係私文書，非更正戶籍登記出生年月日辦法規定可採認
之證件，不因其存檔於任何機關或私人機構而改變其性質，乃請原告另提相關證明文
件再行辦理，而否准所請。揆諸首揭說明，洵無違誤，雖然原告訴稱：大陸地區政協
文史委員會確屬中共官方機構，至其提供之族譜，業經有關機關建檔蒐藏，並經考據
、鑑定及背書註釋，與一般之族譜不宜相提併論等語。然查原告所檢附之「閩豫林氏
近支宗譜」係由魯山文化服務社出版，大陸地區魯山縣政協文史委員會收藏，業經該
委員會附註說明有案，則其並非官方出版文件，堪以認定，從而被告依內政部前揭函
示意旨，否准更正出生年月日之登記，核無違誤，一再訴願決定遞予維持，俱無不合
。原告之訴為無理由，應予駁回。又本件事實已臻明確，原告請求行言詞辯論，尚無
必要，併此明。
據上論結，本件原告之訴為無理由，爰依行政訴訟法第二十六條後段，判決如主文。
中    華    民    國     八十九      年      六      月      十五       日
                    行 政 法 院 第 四 庭
                                審 判 長 評  事      葉  振  權
                                         評  事      吳  錦  龍
                                         評  事      吳  明  鴻
                                         評  事      尤  三  謀
                                         評  事      陳  光  秀
右  正  本  證  明  與  原  本  無  異
                                         法院書記官  張  惠  美
中    華    民    國     八十九      年      六      月      十五       日


司法院資訊處製作；財團法人民間司法改革基金會備份。
